臺灣嘉義地方法院民事裁定
110年度嘉簡字第125號 
原      告  陳雅雯  


被      告  陳柏永  
上列當事人間請求排除侵害等事件，本院裁定如下：
    主  文
原告關於請求被告給付原告僱工張萬境含精神損害賠償新台幣（
下同）20,000元、給付彭賴清琴醫藥手術損失貼補170,000元部
分之訴駁回。
    理  由
一、按因犯罪而受損害之人，以對於刑事被告及依民法負賠償責
    任之人請求回復其損害者為限，始得於刑事訴訟程序附帶提
    起民事訴訟，此為刑事訴訟法第487條第1項所明定，且其所
    得請求回復之損害，係以被訴犯罪事實所生之損害為限，否
    則縱令得依其他事由，提起民事訴訟，亦不得於刑事訴訟程
    序附帶為此請求。
二、本件原告因被告犯妨害自由案件於刑事訴訟程序提起附帶民
    事訴訟，主張：㈠、被告明知原告共有之嘉義縣○○鎮○○○段00
    0○0地號土地（下稱系爭土地）為門牌號碼嘉義縣○○鎮○○里○
    ○○00號房屋（下稱系爭房屋）對外連接道路之通道，且無限
    制系爭房屋住戶即原告及其家屬通行系爭土地之權限，竟於
    民國109年8月17日上午7時30分許起，先以鎖頭將設置於系
    爭土地上之鐵門上鎖，復接續將4部機車停放於系爭土地阻
    塞對外通道，妨害系爭房屋住戶即彭賴清琴、彭永村、原告
    夫婦及施工工人張萬境等人自系爭土地自由往來通行出入之
    權利。㈡、被告另於張萬境工作時，兩次拔掉電線妨礙使人
    無法拆除工作，致原告受有工時損虧，原告已支付損失10,0
    00元。張萬境有授權原告全權負責。被告另也導致彭賴清琴
    無法就醫復健，而跌倒骨折二次手術，支出醫療費用252,20
    4元，此部分為原告先行繳交。因此，原告代位張萬境、彭
    賴清琴請求被告，給付僱工張萬境含精神損害賠償含工資20
    ,000元、給付彭賴清琴醫療費用170,000元等語。並聲明：㈠
    、被告應賠償原告200,000元（含給付僱工張萬境含精神損
    害賠償含工資20,000元、給付彭賴清琴醫藥手術損失貼補17
    0,000元、給付原告精神損害賠償10,000元），及自起訴狀
    繕本送達翌日起至清償日止，按年息百分之5計算之利息。㈡
    、被告應返還淨空私有道路183-9土地予土地所有權人。㈢、
    前項判決請准供擔保宣告假執行。
三、經查：原告雖主張其對被告得行使上開主張㈡之部分之請求
    云云，惟上開主張㈡部分之請求，係張萬境、彭賴清琴對於
    被告之債權，並非被告對原告被訴犯罪事實所生之損害，自
    不符前揭刑事訴訟法第487條第1項所定得提起附帶民事訴訟
    之範圍，倘若原告認被告確涉有不法侵害其財產權，自應另
    行提起民事訴訟或謀求他途向被告主張。準此，本件就如主
    文所示之請求部分，雖係經刑事庭以裁定移送於本院民事庭
    ，然受移送之民事庭仍應以原告起訴不合法為由，裁定駁回
    原告之訴。
四、綜上所述，原告提起本件刑事附帶民事訴訟，就代位張萬境
    、彭賴清琴請求被告，給付僱工張萬境含精神損害賠償含工
    資20,000元、給付彭賴清琴醫療費用170,000元部分，與刑
    事訴訟法規定要件未合，從而，本件原告之訴此部分不合法
    ，應予駁回，爰依民事訴訟法第436條第2項、第249條第1項
    第6款之規定，裁定如主文。雖原告亦陳明願供擔保請准宣
    告假執行，然應僅為促請法院注意之性質，爰不另為准駁之
    諭知。
五、本件駁回部分係刑事附帶民事訴訟，由合議庭裁定移送民事
    庭之事件，依刑事訴訟法第504條第2項之規定，免納裁判費
    ，亦無其他訴訟費用支出，本件駁回部分無應確定訴訟費用
    額必要。
中　　華　　民　　國　　110 　年　　3 　　月　　30　　日
                  臺灣嘉義地方法院嘉義簡易庭
                               法  官  陳美利
以上為正本係照原本作成。
如不服本裁定，應於送達後10日內，向本院提出抗告狀並表明抗
告理由（須附繕本），並繳納抗告費新台幣1,000元。
中　　華　　民　　國　　110 　年　　3 　　月　　30　　日
　　　　　　　　　　　　　　　　書記官　林金福